臺灣高雄地方法院刑事判決　　　　　　 94年度重訴字第118號
公　訴　人　臺灣高雄地方法院檢察署檢察官
被　　　告　丙○○
　　　　　　　　　　　9號
　　　　　　　　　　現羈押於臺灣高雄看守所
被　　　告　己○○
　　　　　　　　　　　（高雄縣大樹鄉戶政事務所）
　　　　　　　　　　另案羈押於臺灣高雄看守所
上列二人共同
指定辯護人　本院公設辯護人庚○○
被　　　告　甲○○　男　32歲.
　　　　　　　　　　身分證統一.
　　　　　　　　　　住高雄市○.
　　　　　　　　　　　0號
　　　　　　　　　　現羈押於臺灣高雄看守所
選任辯護人　林樹根律師
　　　　　　邱麗妃律師
　　　　　　莊雯琇律師
上列被告因擄人勒贖案件，經檢察官提起公訴（94年度偵字第
20549 號、94年度偵字第22542 號），本院判決如下：
    主  文
丙○○共同意圖勒贖而擄人，處有期徒刑柒年拾月。褫奪公權伍
年。
己○○共同意圖勒贖而擄人，累犯，處有期徒刑柒年拾月。褫奪
公權伍年。
甲○○共同意圖勒贖而擄人，處有期徒刑捌年拾月。褫奪公權伍
年。
    事  實
一、甲○○之弟王志強曾任職於戊○○擔任總經理之新安徵信社
    ，甲○○在得知新安徵信社之近期運營收入甚豐，在經由姓
    名、年籍不詳綽號「阿元」之成年男子（以下簡稱「阿元」
    ）之介紹，先後認識丙○○、己○○之後，甲○○、丙○○
    、己○○、「阿元」等4 人於民國93年7 月19日竟共同基於
    意圖勒贖而擄人之犯意聯絡，謀議以戊○○為勒贖之對象，
    遂於93年7 月20日早上7 時許，先由「阿元」開車載同丙○○、己○○、甲○○等三人至高雄市○○路上之被害人戊○○住處及新安徵信社附近勘查，再至大豐路上之大賣場購買
    洗車工具（水桶、雞毛毯、抹布、塑膠手套）後，隨即前往
    新安徵信社（高雄市三民區○○○路65號），由丙○○、己○○佯裝為洗車工人，並在新安徵信社地下停車場入口等候
    ，甲○○及阿元則至戊○○住處附近等待戊○○出門後以便
    聯絡丙○○、己○○進行擄人，於同日早上10時許，甲○○
    見戊○○開車出門後即以電話通知丙○○、己○○，丙○○
    、己○○旋即進入地下停車場等候，然因當日戊○○改變行
    程前往某處洗車，甲○○復以電話告知陳、盧2 人行動取消
    ，而結束當日之行動返回台南。次日（即93年7 月21日），
    陳、盧2 人復以前揭方式分工埋伏等候，戊○○於93年7 月
    21日上午10時許復自家中駕駛BMW 牌車牌號碼ZT-2 689號自
    用小客車（現改為ZY-0009 號）前往新安徵信社上班，甲○○、阿元2 人又分別以甲○○之行動電話（號碼0000000000
    ）通知己○○、丙○○進入新安徵信社地下室停車場埋伏守
    候。約20分鐘許，戊○○駕車抵達前開地下停車場停好車下
    車之際，丙○○即手持槍枝（未扣案，無法證明具有殺傷力
    ）上前自後抵住戊○○腰部，強行將戊○○壓制到後車座，
    己○○則喝令戊○○交出汽車鑰匙，並由己○○駕駛前揭戊○○自用小客車繞行於高雄市市區，並開往三民區覆鼎金火
    葬場附近，在車上丙○○則向戊○○告以其等目前在跑路，
    欠缺費用為由向戊○○勒贖新台幣（下同）500 萬元，然經
    戊○○表示無法立即籌出上開款項後，雙方始同意降為200
    萬元。戊○○隨即撥打行動電話（號碼0000-000-000）給公
    司會計小姐張蓓蓓（號碼0000-000-000），向張蓓蓓陳稱急
    需現金繳納貸款，命不知情之張蓓蓓至高雄市○○○路華南
    銀行大昌分行提領現金200 萬元（二帳號各提領現金10 0萬
    元，分別為：00000000000 號，戶名：安新徵信事業有限公
    司。00000000000 號，戶名：一一新新安徵信社）後，由張
    蓓蓓持前揭現金至高雄市三民區○○○路65、67號巷子旁（
    即新安徵信社公司樓下）等候，此時己○○與丙○○二人駕
    車前往該處，先由張蓓蓓將現金置放於2 個紙袋（每紙袋
    100 萬元）交給戊○○，戊○○再向張蓓蓓諉稱要與丙○○
    、己○○2 人一同前往保養廠保養車子後，己○○、丙○○
    又挾持戊○○趨車離去，戊○○並在車上將裝有200 萬元現
    金之紙袋2 個交給己○○。嗣後前往鼎山街靠近天祥路之加
    油站附近後始將戊○○釋放，由戊○○自行駕車離去，己○○、丙○○則與甲○○、阿元於上址會合後，由己○○將贖
    款交給丙○○，丙○○再將現金200 萬元交給阿元，阿元則
    將其中之100 萬元交給丙○○、己○○，由2 人各平分50萬
    元後離去。阿元又將其中贓款20萬元分給甲○○。
二、案經高雄市政府警察局鼓山分局報請臺灣高雄地方法院檢察
    署檢察官偵查起訴。
    理  由
壹、證據能力方面：
一、按被告以外之人（含共同被告）於審判外之言詞或書面陳述
    ，除法律有規定者外，不得作為證據，刑事訴訟法第159 條
    第1 項定有明文。是就被告甲○○而言之共同被告己○○於
    警訊中之供述，為審判外之陳述，故無證據能力。
二、證人張蓓蓓於警局指認丙○○、己○○照片及於警詢中之證
    詞、等贖款處遠傳基地台通聯紀錄、安信徵信事業有限公
    司及一一新安徵信社之華南銀行大昌分行活期存款帳戶存摺
    封面及內頁影本、內政部警政署刑事警察局94年7 月8 日刑
    醫字第0940100148號鑑驗書、戊○○93年7 月21日案發當天
    行動電話0000000000之通聯紀錄、被害人戊○○手繪相關街
    道圖各1 紙、93年7 月20日案發地地下停車場監視錄影帶翻
    拍照片3 紙，其性質雖屬傳聞證據，但經本院準備程序詢以
    對證據能力之意見，並於審理時予以提示，告以要旨，經檢
    察官、辯護人及被告表示意見，檢察官、辯護人及被告均未
    於言詞辯論終結前，對該證據內容異議，依刑事訴訟法第
    159 條之5 第2 項規定，應具有證據能力。
三、關於被告丙○○於警詢自白中關於共同被告甲○○犯罪事實
    部分之供述、偵查中關於共同被告甲○○犯罪事實之證詞、
    己○○於偵查中關於共同被告甲○○犯罪事實之證詞之證據
    能力部分；
（一）司法院大法官會議釋字第582 號解釋文中闡明刑事被告對
      於證人之詰問權，乃為憲法第16條所保障之人民訴訟權，
      及憲法第8 條第1 項所揭諸之正當法律程序，並參諸上開
      釋字第582 號解釋理由中所述：「至於被告以外之人（含
      證人、共同被告等）於審判外之陳述，依法律特別規定得
      作為證據者（刑事訴訟法第159 條第1 項參照），除客觀
      上不能受詰問者外，於審判中，仍應依法踐行詰問程序。
      」可知其中所指被告詰問權之詰問標的，並非僅限於證人
      在「該案審判時當庭所為之陳述」，如證人業已於審判期
      日到庭接受被告或其辯護人就該證人「先前於審判外之陳
      述」之詰問，被告之詰問權即已獲正當法律程序保障，並
      無違憲之虞。至於所謂「該證人先前於審判外之陳述」自
      非漫無限制，仍需受刑事訴訟法第159 條以下傳聞法則及
      其例外等相關規定之限制，要屬當然。故上開釋字第582
      號解釋意旨亦非以未經被告詰問為由，而一律否定依法律
      特別規定可得作為證據之被告以外之人於審判外陳述之證
      據能力，僅係認為上開可得作為證據之審判外陳述仍應於
      審判中踐行詰問程序。
（二）再參以最高法院94年度台上字第3728號判決意旨中，亦提
      及：「上開所稱得為證據之被告以外之人於審判外向法官
      所為之陳述及於偵查中向檢察官所為之陳述，實質上應解
      釋為係指已經被告或其辯護人行使反對詰問權者而言，如
      法官於審判外或檢察官於偵查中訊問被告以外之人之程序
      ，未予被告或其辯護人行使反對詰問權之機會，除非該陳
      述人因死亡、或身心障礙致記憶喪失或無法陳述、或滯留
      國外或所在不明而無法傳喚或傳喚不到、或到庭後無正當
      理由拒絕陳述外，均應傳喚該陳述人到庭使被告或其辯護
      人有行使反對詰問權之機會，否則該審判外向法官所為陳
      述及偵查中向檢察官所為陳述，均不容許作為證據，以保
      障被告之反對詰問權，並符憲法第8 條第1 項及第16條之
      規定意旨。」。換言之，若於審判中已傳喚該陳述人到庭
      使被告或其辯護人有行使反對詰問權之機會，即已保障被
      告之反對詰問權，此時採用該審判外向法官所為陳述及偵
      查中向檢察官所為陳述作為證據，即與憲法第八條第一項
      及第十六條之規定意旨無違。
（三）本件被告丙○○於警詢、偵查中關於共同被告甲○○犯罪
      事實之證詞、己○○於偵查中關於共同被告甲○○犯罪事
      實之證詞等證據，經本院準備程序詢以對證據能力之意見
      ，並於審理時予以提示，告以要旨，經檢察官、辯護人及
      被告表示意見，檢察官、辯護人及被告均未於言詞辯論終
      結前，對該證據能力異議，且本院亦傳喚丙○○、己○○
      於審理庭作證並接受詰問，依前揭說明及刑事訴訟法第15
      9 條之5 第2 項規定，應具有證據能力。
貳、認定犯罪事實所憑之證據及理由：
一、被告丙○○、己○○部分
    訊據被告丙○○、己○○對於上揭共同擄人勒贖之犯罪事實
    ，均坦承不諱，核與被害人即證人戊○○及證人張蓓蓓證述
    之情節相符，且有其等待贖款處之遠傳基地台通聯紀錄、安
    信徵信事業有限公司及一一新安徵信社之華南銀行大昌分行
    活期存款帳戶存摺封面及內頁影本、內政部警政署刑事警察
    局94年7 月8 日刑醫字第0940100148號鑑驗書、戊○○93年
    7 月21日案發當天行動電話0000000000之通聯紀錄、被害人
    戊○○手繪相關街道圖各1 紙、93年7 月20日案發地地下停
    車場監視錄影帶翻拍照片3 紙附卷可稽，被告丙○○、己○○之自白與事實相符，堪採為認定事實之證據，本件被告丙○○、己○○共同擄人勒贖之犯罪事實事證明確，被告丙○○、己○○之犯行洵堪認定。
二、被告甲○○部分
    訊據被告甲○○固坦承有與被告丙○○等3 人一起前往新安
    徵信社戊○○的住處守候；及己○○與丙○○上車之後就把
    新台幣（下同）200 萬元拿給阿元，阿元將其中20萬元贓款
    分給甲○○等情，然矢口否認有何共同擄人勒贖之犯行，辯
    稱：當時伊是被告知去討債，不知要他們去擄人勒贖云云。
    被告甲○○之辯護人則另為被告辯護稱：己○○之警詢供述
    無證據能力，並因乙○○告知甲○○阿元會綁架戊○○係因
    林秀文提供情資，而請求傳喚乙○○，待證事項則為綁架對
    象係何人提供情資，為何係綁架戊○○云云。
三、經查：
（一）被告甲○○之親弟弟王志強曾任職於新安徵信社，嗣後離
      職後曾返回新安徵信社找戊○○聊天，於聊天中得知新安
      徵信社近期營運狀況頗佳等事實，業據被害人即證人戊○○於本院審理時證述綦詳。而甲○○知悉上情後，乃藉由
      阿元之介紹先後認識丙○○、己○○，再於93年7 月19日
      4 人共同策劃以戊○○為勒贖對象，並進而於93年7 月20
      日由丙○○、己○○前往新安徵信社地下停車場埋伏守候
      ，甲○○與「阿元」則負責監視戊○○之行動，並以甲○○之0000000000聯絡遙控丙○○、己○○著手擄人勒贖，
      當天因戊○○行程改變而取消行動，另於隔日93年7 月21
      日以相同手法埋伏守候而綁架戊○○，且於擄人勒贖得手
      後朋分贓款200 萬元之犯罪事實，業據共同被告即證人丙○○於警詢、偵查及己○○於偵查時證述綦詳，核與被害
      人即證人戊○○及證人張蓓蓓證述之情節相符，且有等待
      贖款處之遠傳基地台通聯紀錄、安信徵信事業有限公司及
      一一新安徵信社之華南銀行大昌分行活期存款帳戶存摺封
      面及內頁影本、內政部警政署刑事警察局94年7 月8 日刑
      醫字第0940100148號鑑驗書（證明自高雄市○○○路67號
      即新安徵信社後方所採集之煙蒂、檳榔渣上之DNA 型別與
      己○○之DNA 型別相同）、戊○○93年7 月21日案發當天
      行動電話0000000000之通聯紀錄（證明當天戊○○確實有
      與張蓓蓓行動電話0000000000聯絡）、被害人戊○○手繪
      相關街道圖各1 紙、93年7 月20日案發地地下停車場監視
      錄影帶翻拍照片3 紙附卷可稽，故本件被害人戊○○因遭
      被告丙○○、己○○、甲○○及阿元等4 人共同擄走後，
      並付出200萬元贖款，始獲釋放之事實，已可確認。
（二）又被告甲○○參與本件擄人勒贖之事先謀議、案發當時分
      工聯絡被害人行蹤及事後又與阿元及被告己○○、丙○○
      分得贓款等情，業據證人即共同被告己○○於本院審理時
      證稱：「（問：你前後2 次到停車場去堵被害人戊○○，
      都是甲○○與阿元報給你被害人的行蹤嗎？）答：是。（
      問：請你再確認剛才我問的那個過程與你聯絡的那個人都
      是甲○○嗎？）答：有的是阿元，有的是甲○○。（問：
      是否記得哪幾部分是甲○○與你聯絡的？）答：我打電話
      都打甲○○的手機，因為我只記得甲○○的手機，有時候
      是甲○○接的，有時候是阿元接的，來電話的都是阿元打
      來的。‧‧‧（審判長問：甲○○究竟有無參與本案？）
      答：有，在93年7 月21日綁架過程，我確實是有就綁架的
      事情打電話給甲○○跟他聯絡。但是甲○○的參與程度我
      不清楚。在這個過程中，我打電話都不會稱呼對方名字，
      我們打電話的目的只是為了把我與丙○○這邊的訊息告訴
      阿元與甲○○那邊，或是阿元與甲○○那邊要把他們那邊
      的訊息告訴我與丙○○。（審判長問：所以你們在打電話
      的過程與你們電話聯絡的有時候是甲○○，有時候是阿元
      ？）答：是。」等語綦詳，核與共同被告即證人丙○○於
      警詢中自白稱：阿元找來兩個人和我認識，說要做一件，
      要抓一個人拿錢，策劃的是勇仔（即甲○○）（參丙○○
      警詢自白書，此部分亦屬被告丙○○警詢自白）等語，及
      共同被告即證人己○○於94 年9月28日偵查中證稱：93年
      7 月間甲○○打電話給我說要報我賺錢，約我到台南見面
      ，我去台南時，他介紹一位綽號「阿元」給我認識，「阿
      元」聯絡丙○○與我認識，甲○○就計畫說要向高雄一位
      徵信社老闆要錢等語相符（見94年度偵字第20549 號卷第
      75頁）。再參以被告甲○○於本院審理時坦承有分到其中
      20萬元等語，足見被告甲○○就整起擄人勒贖之過程，確
      實有參與對被害人戊○○擄人勒贖之事實已甚明確。被告
      甲○○雖辯稱：伊當時以為要去討債云云。然被害人戊○○已於本院審理時證稱：伊並沒有欠人債務等語。況被告
      甲○○始終無法具體指明本件催討債務之債權人為何人及
      債務內容究竟為何，足見此顯為被告事後卸責之詞，無足
      為採。
（三）共同被告己○○於本院審理時雖證稱：伊以前在林秀文賭
      場就已經認識「阿元」，伊在警詢及偵查中係以為是甲○○供出本件作案事實，所以當時在接受詢問時，故意說是
      被告甲○○介紹「阿元」給己○○認識云云。然己○○於
      偵查中已就被告參與本件擄人勒贖之謀議、分工等情具結
      證述綦詳，至於己○○如何認識「阿元」本案與被告甲○○是否有涉入本件擄人勒贖並無重要關連，被告即證人虜
      俊男自無為此而甘冒偽證罪之風險而為虛偽陳述之理，足
      認其偵查中證述係甲○○介紹「阿元」與己○○認識等語
      較屬可採，附敘明之。
（四）又己○○之警詢供述，應屬傳聞證據，故無證據能力，業
      如前述，而本件綁架對象係何人提供情資，為何係謀議綁
      架戊○○，均與被告甲○○是否與丙○○、己○○有共同
      謀議或分工之待證事實，並無直接關連，縱令另有其人提
      供情資而參與本件綁架犯行，亦應由檢察官依法另行偵查
      ，而非本案所應審理之範圍，故辯護人所聲請傳喚之證人
      乙○○，並無調查之必要，併與敘明。
（五）綜上所述，被告甲○○上開所辯均無可取，本案事證明確
      ，被告甲○○與己○○、丙○○共同參與擄人勒贖之犯行
      ，亦堪以認定。
、論罪科刑部分：
一、被告丙○○、己○○、甲○○所為，係犯刑法第347 條第1
    項之意圖勒贖而擄人罪，被告3 人與綽號阿元之成年男子間
    有犯意聯絡、行為分擔，均為共同正犯。再被告丙○○、己○○、甲○○共同擄人取贖後，即釋放被害人戊○○之事實
    ，此業據證人戊○○證述在卷，均應依刑法第347 條第5 項
    規定減輕其刑。被告己○○曾於民國87年間因賭博案件，經
    法院判處有期徒刑6 月確定，而於88年8 月4 日執行完畢，
    有台灣高雄地方法院檢察署刑案資料查註紀錄表及台灣高等
    法院被告前案紀錄表可按，其於有期徒刑執行完畢後5 年以
    內再犯有期徒刑以上之罪，為累犯，除所犯刑法第347 條法
    定本刑中之死刑、無期徒刑部分不得加重外，有期徒刑部分
    應依刑法第47條之規定加重其刑，並先加後減之。
二、本院爰審酌被告3 人犯罪之動機在於貪圖贖款，犯罪手段係
    擄綁被害人，不但使被害人處於案發之際於恐懼之狀態，對
    於被害人日後身心造成之傷害甚鉅，且勒取之贖款為2 百萬
    元至今均未返還被害人，足見渠等對社會治安之影響重大，
    其中被告丙○○曾因殺人未遂判處有期徒刑6 年，現正於假
    釋中，竟不知警惕，再犯本罪，被告己○○則於賭博罪經判
    刑確定執行完畢後，亦犯本罪，2 人量刑本均不宜從輕，惟
    念及被告丙○○、己○○犯罪後已坦承犯行，且被告丙○○
    、己○○2 人行擄之過程中並未暴力傷害被害人；另甲○○
    則自始均否認犯行，雖未直接在現場參與綁架，然其於行動
    之際，則在他處以電話遙控之方式參與本件勒贖，事後雖僅
    分得20萬元，然其涉案之情節，並不因而減輕及其之動機、
    目的、至今均未見有何悔意等一切情狀，分別量處如主文所
    示之刑，以示懲儆。併依被告3 人犯罪之性質，認有褫奪公
    權之必要，爰依刑法第37條第2 項之規定，宣告褫奪公權5
    年。
三、本件供犯罪所用之槍枝因未扣案，無從鑑定是否為具殺傷力
    槍枝，且無法證明是被告等人所有。另該被告甲○○用以於
    擄人勒贖時聯絡之手機，亦未扣案，為免日後執行困難，爰
    均不予宣告沒收，附敘明之。
據上論斷，應依刑事訴訟法第299 條第1 項前段，刑法第28條、
第347 條第1 項、第5 項後段、第47條、第37條第2 項，判決如
主文。
本案經檢察官丁○○到庭執行職務。
中　　華　　民　　國　　94　　年　　12　　月　　26　　日
              刑事第八庭  審判長法　官  李政庭
                                法　官  賴文姍
                                法　官  黃宣撫
如不服本判決應於送達後10日內向本院提出上訴狀。
以上正本證明與原本無異。
中　　華　　民　　國　　94　　年　　12　　月　　29　　日
                                書記官  鄭永媚
附錄本案論罪科刑所用法條：
中華民國刑法第347條
意圖勒贖而擄人者，處死刑、無期徒刑或7 年以上有期徒刑。因
而致人於死者，處死刑、無期徒刑或12年以上有期徒刑；致重傷
者，處死刑、無期徒刑或10年以上有期徒刑。
第 1 項之未遂犯罰之。
預備犯第 1 項之罪者，處 2 年以下有期徒刑。
犯第1 項之罪，未經取贖而釋放被害人者，減輕其刑；取贖後而
釋放被害人者，得減輕其刑。
